【裁判字號】    97,交聲,686
【裁判日期】    970530
【裁判案由】    交管條例聲異
【裁判全文】
臺灣板橋地方法院交通事件裁定         97年度交聲字第686號
原處分機關  交通部公路總局臺北區監理所板橋監理站
異  議  人  甲○○
即受處分人
上列異議人即受處分人因違反道路交通管理處罰條例案件，對於
交通部公路總局臺北區監理所板橋監理站於民國97年4月9日所為
之板監裁字裁41-C00000000號處分，聲明異議，本院裁定如下：
    主  文
異議駁回。
    理  由
一、原處分意旨略以：異議人即受處分人甲○○於97年3 月1 日
    14 時45 分許，騎乘車號N2Q-022 號重型機車，行經臺北縣
    板橋市○○○路、實踐路口時，因紅燈左轉，有「駕車行經
    有燈光號誌管制之交岔路口闖紅燈」之違規事實，為臺北縣
    政府警察局海山分局員警以北縣警交字第C00000000 號舉發
    通知單當場攔停掣單舉發，嗣經原處分機關依道路交通管理
    處罰條例第53條第1 項、第63條之規定，裁處罰鍰新臺幣（
    下同）1,800 元，並記違規點數3 點。
二、異議意旨略以：本人由館前東路（單行道）左轉進入實踐路
    （單行道），無任何闖入或跨越車道之現象，與開立之第53
    條第1項闖紅燈事實不符，較似紅燈右轉之現象云云。
三、按汽車駕駛人，行經有燈光號誌管制之交岔路口闖紅燈者，
    處1,800 元以上5,400 元以下罰鍰，並記違規點數3 點，道
    路交通管理處罰條例第53條第1 項、第63條第1 項第3 款分
    別定有明文。次按車輛面對圓形紅燈表示禁止通行，不得超
    越停止線或進入路口，此觀道路交通標誌標線號誌設置規則
    第20 6條第5 款第1 目規定甚明。經查：
（一）本件異議人即受處分人甲○○於97年3 月1 日14時45分許
      ，騎乘車號N2Q-022 號重型機車，行經有燈光號誌管制之
      臺北縣板橋市○○○路、實踐路之交岔路口，因有「紅燈
      左轉」之違規行為，為警當場舉發等情，有舉發通知單、
      臺北縣政府警察局海山分局97年3 月25日北縣警海交裁字
      第0970011684號書函各1 份附卷可稽。而異議人就其於上
      開時、地，有駕駛機車於燈光管誌號誌已轉換為紅燈，仍
      行超越館前東路停止線進入路口並左轉實踐路之行為，亦
      不予爭執，惟辯稱該情形並非闖紅燈，應較類似於紅燈右
      轉云云。
（二）按道路交通管理處罰條例第53條於修正前僅規定：「汽車
      駕駛人，行經有燈光號誌管制之交岔路口闖紅燈者，處1,
      800 元以上5,400 元以下罰鍰」，嗣該條於94年12月28日
      修正公布，95年7 月1 日施行時增訂第2 項規定：「前項
      紅燈右轉行為者，處600 元以上1,800 元以下罰鍰」。是
      於修正施行之後，除紅燈右轉行為，應依同條第2 項規定
      從輕裁處外，其他闖紅燈直行、左轉彎或迴轉者，仍依同
      條第1項 予以裁罰。揆其修法理由：「汽車紅燈右轉之違
      規行為，其嚴重性未若闖紅燈直行、左轉彎或迴轉者，爰
      將紅燈右轉之行為另規定於第2 項，並另為罰則之規定」
      ，顯係著眼於各該違規行為對於道路交通安全所生危險程
      度而為之差別處置。於一般雙向道路所構成之交岔路口，
      紅燈左轉之危險程度較諸紅燈右轉嚴重，此固不待言；縱
      令如本件違規路段係由兩條單行道所構成之交岔路口，駕
      駛人於左轉之際，其行進路線勢必經過道路內側之快車道
      ，與右轉路線通常僅有經過道路外側之慢車道，二者顯有
      不同，其對於該處道路之使用者（包含異議人、其他駕駛
      人及行人等）之生命、身體、財產安全及交通秩序之危害
      程度，自有差異。
（三）綜上，本件異議人既違規紅燈左轉，其有「駕車行經有燈
      光號誌管制之交岔路口闖紅燈」之違規事實明確，異議人
      以前詞置辯，洵有誤解。
五、從而，原處分機關援引道路交通管理處罰條例第53條第1 項
    、第63條第1 項第3 款規定，裁處異議人罰鍰1,800 元，並
    記違規點數3 點，於法核無不合，本件聲明異議為無理由，
    應予駁回。
據上論斷，應依道路交通案件處理辦法第19條裁定如主文。
中    華    民    國    97    年    5     月    30    日
                     交通法庭  法  官  李君豪
以上正本證明與原本無異。
如不服本裁定，應於裁定送達後5日內敘明抗告理由，向本院提
出抗告狀。
                               書記官  林文達
中    華    民    國    97    年    5     月    30    日


司法院資訊處製作；財團法人民間司法改革基金會備份。
